臺灣高等法院刑事判決　　　　　　　　93年度上訴字第3052號
　　上　訴　人
　　即　被　告　乙○○
　　選任辯護人　柯士斌律師
　　　　　　　　周彥憑律師
上列上訴人因違反槍砲彈藥刀械管制條例案件，不服臺灣臺北地
方法院91年度重訴字第31號，中華民國93年7月5日第一審判決（
起訴案號：臺灣台北地方法院檢察署91年度偵字第1769號），提
起上訴，本院判決如下：
    主  文
上訴駁回。
    事  實
一、乙○○與甲○○（另案判決確定執行中）前為陸軍士官學校
    之同學，於民國（下同）八十八年十二月間某日，甲○○向
    乙○○表示欲購買槍枝防身，詢及乙○○何處可購得槍械，
    乙○○向甲○○表示同學林斯農（已於九十年十月二日死亡
    ）有黑道背景，可能有槍可賣，乙○○即基於幫助甲○○持
    有槍枝之犯意，開車載送甲○○至桃園縣桃園市○○○路二
    十號林斯農住處，由甲○○與之洽談購槍事宜，雙方並約定
    以新台幣（下同）三十萬元之代價，向林斯農購買九制式
    手槍一枝，子彈五十顆。嗣於同年十二月下旬某日，林斯農
    通知甲○○及乙○○二人依約付款交槍，甲○○為防免遭林
    斯農黑吃黑，乃將其所有之購槍款共三十萬元交由乙○○保
    管後，由乙○○開車搭載甲○○，至臺北縣土城市某土雞城
    ，與林斯農及和林斯農具有共同販賣槍枝犯意聯絡之蕭胤瑀
    （已於九十三年二月十一日死亡，另為公訴不受理，詳後述
    ）見面，嗣由蕭胤瑀開車搭載乙○○、林斯農、甲○○一行
    四人，至臺北市○○區○○路，蕭胤瑀所經營之碳烤店外洽
    談槍枝買賣事宜，不久，蕭胤瑀、甲○○二人進入該碳烤店
    之廁所內，由蕭胤瑀向甲○○展示具有殺傷力之義大利製零
    點三八吋口徑之制式半自動手槍一枝（含彈匣二個、槍號Ａ
    Ａ一三四八號）供甲○○驗貨，甲○○表示勉強同意後，
    乃指示乙○○交付現金三十萬元予林斯農，再由林斯農交付
    予蕭胤瑀收受，林斯農即指示蕭胤瑀交付前揭制式半自動手
    槍一枝（含彈匣二個）、制式子彈十四顆，嗣經甲○○一再
    向林斯農催討，林斯農乃於八十九年夏天某日，在台北市○
    ○區○○街十巷二號七樓甲○○住處，另交付具有殺傷力之
    制式子彈四顆及改造土造子彈二顆予甲○○。甲○○即將上
    開槍、彈放置於其住處，而分別於前揭時間起，未經許可而
    持有前揭槍枝子彈（已另案判決確定）。嗣於九十年九月三
    十日十九時三十分許，甲○○因前揭所交付槍彈與原約定不
    符事由，與林斯農發生爭執，持前揭槍彈射殺林斯農致死後
    ，於偵訊過程中供出上情。
二、案經臺灣臺北地方法院檢察署檢察官自動檢舉簽分偵查起訴。
    理  由
一、訊據上訴人即被告乙○○矢口否認上揭介紹甲○○購買槍彈
    之犯行，辯稱：當天伊有去碳烤店，但伊人在外面，未進去
    裡面，甲○○有拿一個信封袋給伊，伊不知內有多少錢，後
    來交由甲○○自己拿給林斯農，他們談何事伊全不知情，亦
    未見過該槍云云。
二、然查：
  (一)被告乙○○向甲○○表示林斯農處可能有槍可賣，並開車搭
    載甲○○至桃園林斯農住處洽談購槍事宜後，甲○○先將購
    槍所用之三十萬元交予被告乙○○保管，並由被告乙○○開
    車搭載甲○○先至臺北縣土城市某土雞城與林斯農及同案被
    告蕭胤瑀見面，再由蕭胤瑀開車搭載被告乙○○、甲○○、
    林斯農等一行四人至臺北市○○區○○路某碳烤店洽談買賣
    槍枝事宜，而於甲○○表示滿意後，乃指示被告乙○○交付
    現金三十萬元予林斯農，林斯農再交付予蕭胤瑀收受，林斯
    農即指示蕭胤瑀交付具有殺傷力之義大利製零點三八吋口徑
    之制式半自動手槍一枝（含彈匣二個、槍號ＡＡ一三四八
    號）及制式子彈十四顆予甲○○，嗣經甲○○一再向林斯農
    催討，林斯農乃於八十九年夏天某日，又另交付具有殺傷力
    之制式子彈四顆及改造土造子彈二顆予甲○○等事實，業據
    證人甲○○於偵、審中及另案審理時證述綦詳（見91年偵字
    第1769號卷第9、10頁、第29-31頁，原審卷第82-88頁、94-
    98頁、第227頁，90年偵字第20860號影印卷(一)第11頁、第13
    0頁，90年偵字第20860號影印卷(二)第178-179），且所證述
    前後均一致，而甲○○與被告乙○○二人係同學，且無怨隙
    ，被告乙○○尚能告知甲○○可向林斯農購槍之事，足見兩
    人交情匪淺，衡情甲○○並無任何誣陷被告乙○○之理。復
    參諸被告乙○○於偵查中亦自承曾告知甲○○林斯農可能有
    槍可賣，且曾與甲○○一同前往林斯農家中，並先替甲○○
    保管購槍款項，於碳烤店等洽妥後，依甲○○指示交付款項
    予林斯農，則被告乙○○於價購槍彈之過程中均在現場，復
    代為保管購槍價金，其竟辯稱不知有交易槍彈之情節，顯屬
    推諉之詞，不足採信。
  (二)證人甲○○所購得之義大利製零點三八吋口徑之制式半自動
    手槍一枝（含彈匣二個、槍號ＡＡ一三四八號）、制式子
    彈十六顆及改造子彈二顆（其餘子彈已經甲○○試射不存在
    ）經送驗結果均具殺傷力，有內政部警政署刑事警察局九十
    年十月二十二日刑鑑字第二○四○九六號鑑驗通知書附卷可
    稽（見90年偵字第20860號影印卷(二)第1頁），則甲○○所買
    得持有之手槍及子彈具有殺傷力之情，亦堪認定。
  (三)本件事證明確，被告乙○○犯行洵堪認定，應予依法論科。
    又被告上揭犯行，既已事證明確，則其請求再傳喚證人甲○
    ○欲證明購槍之經過情節，核無必要，附此敘明。
三、查被告明知甲○○欲擁槍自重，仍介紹其向林斯農購買，其
    價購槍彈過程尚陪同甲○○洽談，並代為保管購槍價金，甲
    ○○並因而購得制式手槍及子彈而非法持有槍彈，顯係被告
    予以助力而完成，核被告乙○○幫助甲○○未經許可持有制
    式手槍及子彈，係違反槍砲彈藥刀械管制條例第七條第四項
    及第十二條第四項之罪之幫助犯。被告乙○○係以一幫助持
    有之行為，同時觸犯前開未經許可持有手槍、子彈二罪名，
    為想像競合犯，應依刑法第五十五條規定，從一重罪之未經
    許可持有手槍罪之幫助犯處斷。被告乙○○係幫助甲○○犯
    槍砲彈藥刀械管制條例未經許可持有槍彈之罪，為從犯，應
    依刑法第三十條第二項規定按正犯之刑減輕其刑。又被告行
    為後，槍砲彈藥刀械管制條例雖曾於八十九年七月五日、九
    十年十一月十四日、九十三年六月二日、九十四年一月二十
    六日經四次修正公布，惟被告乙○○所犯之同法第七條第四
    項、第十二條第四項均未修正，故無新舊法條比較適用之問
    題，附此敘明。
四、原審以被告乙○○所犯事證明確，適用槍砲彈藥刀械管制條
    例第七條第四項、第十二條第四項、刑法第十一條前段、第
    五十五條、第三十條第二項、第四十二條第二項前段，現行
    法規所定貨幣單位折算新臺幣條例第二條、罰金罰鍰提高標
    準條例第二條，審酌被告曾有賭博、違反建築法及公司法等
    案前科（非累犯）品行、犯罪動機、目的、手段、所生之危
    害非輕、犯後態度等一切情狀，量處有期徒刑二年八月，併
    科罰金新台幣十萬元，並就併科罰金部分諭知易服勞役之折
    算標準；且敘明因甲○○所犯持有另案扣得之前述槍、彈罪
    部分已經在甲○○所犯殺人案件宣告沒收，及原槍砲彈藥刀
    械管制條例第十九條有關強制工作之規定，已於九十年十一
    月十四日修正刪除，依刑法第二條第二項規定，保安處分適
    用裁判時之法律，毋庸宣告被告強制工作，經核其認事用法
    ，洵無不當，量刑亦屬妥適，被告上訴仍執陳詞，否認犯罪
    ，指摘原判決不當，為無理由，其上訴應予駁回。
據上論斷，應依刑事訴訟法第368條，判決如主文。
本案經檢察官田炳麟到庭執行職務。
中　　華　　民　　國　　94　　年　　6 　　月　　22　　日
　　　　　　　　　刑事第十三庭  審判長法　官  劉景星
                                      法  官  陳博志
                                      法  官  李春地
以上正本證明與原本無異。
如不服本判決，應於收受送達後十日內向本院提出上訴書狀，其
未敘述上訴之理由者並得於提起上訴後十日內向本院補提理由書
（均須按他造當事人之人數附繕本）。
                                      書記官  柳秋月
中　　華　　民　　國　　94　　年　　6 　　月　　22　　日
附錄本案論罪科刑法條全文：
槍砲彈藥刀械管制條例第七條
未經許可，製造、販賣或運輸火砲、肩射武器、機關槍、衝鋒槍
、卡柄槍、自動步槍、普通步槍、馬槍、手槍或各類砲彈、炸彈
、爆裂物者，處死刑、無期徒刑或七年以上有期徒刑；處徒刑者
，併科新台幣三千萬元以下罰金。
未經許可，轉讓、出租或出借前項所列槍砲、彈藥者，處無期徒
刑或五年以上有期徒刑，併科新台幣一千萬元以下罰金。
意圖供自己或他人犯罪之用，而犯前二項之罪者，處死刑或無期
徒刑；處徒刑者，併科新台幣五千萬元以下罰金。
未經許可，持有、寄藏或意圖販賣而陳列第一項所列槍砲、彈藥
者，處五年以上有期徒刑，併科新台幣一千萬元以下罰金。
第一項至第三項之未遂犯罰之。
槍砲彈藥刀械管制條例第十二條
未經許可，製造、販賣或運輸子彈者，處一年以上七年以下有期
徒刑，併科新台幣五百萬元以下罰金。
未經許可，轉讓、出租或出借子彈者，處六月以上五年以下有期
徒刑，併科新台幣三百萬元以下罰金。
意圖供自己或他人犯罪之用，而犯前二項之罪者，處三年以上十
年以下有期徒刑，併科新台幣七百萬元以下罰金。
未經許可，持有、寄藏或意圖販賣而陳列子彈者，處五年以下有
期徒刑，併科新台幣三百萬元以下罰金。
第一項至第三項之未遂犯罰之。
罰金如易服勞役，以銀元參佰元即新臺幣玖佰元折算壹日。
